臺灣板橋地方法院刑事判決　　　　　　　95年度訴字第1643號
公　訴　人　臺灣板橋地方法院檢察署檢察官
被　　　告　丙○○
　　　　　　　　　　（另案於臺灣臺北監獄臺北分監執行中）
指定辯護人　本院公設辯護人甲○○
上列被告因強盜案件，經檢察官提起公訴（95年度偵字第12004
號），本院判決如下：
    主  文
丙○○意圖為自己不法之所有，攜帶兇器，以強暴至使不能抗拒
，而使他人交付其物，處有期徒刑柒年貳月。
扣案之雨傘握把壹支沒收。
    事  實
一、丙○○曾因違反毒品為防制條例案件，經臺灣高雄地方法院
    於民國94年10月18日以94年度簡字第4807號判決判處有期徒
    刑3 月，又因違反毒品危害防制條件，再經前揭法院於95年
    6 月19日以94年度訴字第2681號判決判處有期徒刑8 月，嗣
    前揭案件又經上開法院於95年10月5 日以95年度聲字第3862
    號裁定定其應執行刑為10月，其指揮書執畢日期為97年6 月
    5 日（不構成累犯）。
二、丙○○因家中開銷甚大，經濟不佳需款花用，竟基於意圖為
    自己不法之所有之犯意，於95年5 月4 日13時30分許，攜帶
    於路旁撿拾而來之客觀上足以對人之生命、身體、安全造成
    危害之折斷雨傘握把一支（塑膠柄部分長約24公分，鐵柄部
    分長約3 公分且缺口處呈不平整之狀態），在臺北縣三重市
    ○○○路31號前，眼見乙○○騎乘機車迎面而來，先持前述
    雨傘握把朝行進間之乙○○臉部戳擊一下，致使乙○○受有
    臉部鼻樑區、上頷部挫傷等傷勢，所戴眼鏡亦因此掉落，復
    在乙○○因受傷而停車後，再手持該雨傘握把，並口出命其
    交出金錢，否則將要動手對其毆打等言語加以威嚇，而以此
    強暴方式喝令乙○○交出身上財物，乙○○因甫為丙○○戳
    擊成傷，又眼見丙○○仍手持前述雨傘握把，畏懼遭丙○○
    再對其續施暴行，至使乙○○不能抗拒，而將其身上所有財
    物現金新臺幣（下同）400 元交予丙○○，丙○○得手後，
    雖即朝臺北縣三重市○○○路18巷之方向逃逸，惟遭路人自
    後追捕，並經警於同年月13時35分許，在臺北縣三重市○○
    ○路18巷40號前所查獲，並起出上開乙○○被強盜之400 元
    （業經乙○○領回），且扣得丙○○所有之上開雨傘握把1
    支。
三、案經乙○○訴由臺北縣政府警察局三重分局報請臺灣板橋地
    方法院檢察署檢察官偵查起訴。
    理  由
壹、程序部分：
一、關於被告丙○○所為警詢自白不具任意性，不得作為證據之
    抗辯：
  (一)按被告之自白，非出於強暴、脅迫、利誘、詐欺、疲勞訊問
    、違法羈押或其他不正之方法，且與事實相符者，得為證據
    ；又被告陳述其自白係出於不正之方法者，應先於其他事證
    而為調查。刑事訴訟法第156 條第1 項、第3 項分別定有明
    文。
  (二)被告之辯護人為其辯護意旨略以：關於被告丙○○所為警詢
    自白係伊應警員要求按照被害人乙○○之筆錄所為陳述，違
    背刑事訴訟法第156 條第1 項自白任意性之規定，不得作為
    證據云云。惟查，被告於95年5 月4 日15時許至15時7 分許
    、同年5 月4 日19時許57分許至20時18分許、同年5 月4 日
    20時30分許至20時38分許、同年5 月5 日1 時至1 時15分許
    之歷次警詢過程經本院受命法官勘驗錄音結果：依正常速度
    播放，其錄音時間依序為5 分21秒、20分36秒、3 分55秒、
    5 分16秒，且錄音並無中斷之現象；又被告於接受錄音過程
    中，語態自然輕鬆，並無刻意按照已製作完成之筆錄內容照
    念之情形，另就部分細節所言亦與被害人乙○○所言不同（
    本院卷第30至第43頁），難認被告於警詢之陳述係警命其依
    循被害人乙○○警詢筆錄照念所致，是被告此部分抗辯，難
    以採信，應認其警詢筆錄仍具證據能力。
二、關於證人乙○○、郭坤華於警詢中，以及證人郭坤華於偵訊
    中所為陳述之證據能力：
  (一)按被告以外之人於審判外之言詞或書面陳述，除法律有規定
    者外，不得作為證據，刑事訴訟法第159 條第1 項固有明文
    。惟被告以外之人於審判外之陳述，經當事人於審判程序同
    意作為證據，法院審酌該言詞陳述或書面陳述作成時之情況
    ，認為適當者，亦得為證據；當事人、代理人或辯護人於法
    院調查證據時，知有上開刑事訴訟法第159 條第1 項不得為
    證據之情形，而未於言詞辯論終結前聲明異議者，視為有前
    項之同意，刑事訴訟法第159 條之5 亦有明文。再者，被告
    以外之人於偵查中向檢察官所為之陳述，除顯有不可信之情
    況者外，得為證據，刑事訴訟法第159 條之1 第2 項定有明
    文，則被告以外之人於偵查中向檢察官所為之陳述，其本質
    屬傳聞證據，依傳聞法則，原無證據能力，係因立法者以刑
    事訴訟法規定檢察官代表國家偵查犯罪、實施公訴，依法有
    訊問被告、證人、鑑定人之權，且實務運作時，偵查中檢察
    官向被告以外之人所取得之陳述，原則上均能遵守法律規定
    ，不致違法取供，其可信性極高，為兼顧理論與實務為由，
    而例外設定其具備非顯不可信之要件時，得為證據。
  (二)查被害人乙○○於警詢中所為審判外之陳述，均經被告、辯
    護人同意援為本案證據，且經本院於審判期日提示予被告、
    辯護人，並告以內容要旨，被告、辯護人均表示無意見，且
    未就該部分證據能力聲明異議（參見本院卷第19、20、115
    至116 頁），且本院審酌乙○○上開警詢中之陳述其作成之
    情況，亦無何不適當之情形，則依前揭法條意旨，自得援為
    本案證據，應先敘明。
  (三)至於郭坤華於警詢中所為陳述之證據能力，既經辯護人於審
    判期日表明否認之意旨（本院卷第120 頁），且屬傳聞證據
    ，又不符合前述之例外規定，則依前述刑事訴訟法第159 條
    第1 項之規定，即無證據能力，併此說明。
  (四)另查郭坤華於檢察官偵查中之證述，業經依法具結在案，且
    未見違法取供之情形，相關證述之作成環境，亦無壓抑證人
    之自由意識，並無顯不可信情況，是依上開規定，郭坤華於
    該次偵查庭之證述內容應具有證據能力。
三、本件認定事實所引用之卷內其他卷證資料（包含物證及文書
    證據等證據），並無證據證明係公務員違背法定程序所取得
    ，且檢察官、被告及其辯護人於原審準備程序及審判期日時
    均表示無意見而不予爭執，且迄至言詞辯論終結前亦未再聲
    明異議，依刑事訴訟法第159 條之5 第1 項之規定，本件認
    定事實所引用之其他證據（包含文書證據、物證等證據），
    均有證據能力。
貳、實體部分：
一、訊據被告丙○○矢口否認有何強盜犯行，辯稱：伊因當時喝
    醉，不知自己如何持雨傘握把攻擊、攔阻被害人乙○○及拿
    取財物云云。辯護人則為被告辯護：被告案發當時僅係在白
    日持扣案雨傘握把敲打被害人乙○○臉部一下，並非持銳利
    兇器連續攻擊，乙○○自行交付財物應係止於畏懼之心態，
    並非因不能抗拒所致，故被告所為應係恐嚇取財而已，以及
    被告所持雨傘握把並非兇器，且案發當時應係飲酒致達於精
    神耗弱之程度云云。經查：
  (一)被告於警詢時，已稱「我於95年5 月4 日13時30分以徒步方
    式，手持一支雨傘握把，傷害乙名騎乘機車女子並強盜該女
    子財物。於得手後，我隨即往三重市○○○路18巷內逃逸，
    於13時35分被警方當場查獲。以雨傘握把傷害被害人行搶」
    、「（問：警方於當場查扣之犯罪工具雨傘握把壹支及犯罪
    所得新臺幣四佰元，是否為你行搶時所使用之工具及所得之
    財物）是的」、「（問：該犯罪工具雨傘握把壹支，從何處
    取得？）是我在路旁拾獲」、「當時我持雨傘握把，戳其年
    輕女子臉頰，並以言詞告知：如果不將錢拿出來，我就再出
    手打你，被害人將新臺幣400 元交給我後便往中央北路18巷
    方向逃逸」（前述偵查卷宗第11至12、17頁）。其於偵查中
    亦坦承「（問：如何強盜被害人？）‧‧‧我就拿了把雨傘
    ，叫林女把錢拿出來，如果不把錢拿出來就打妳，她就拿出
    400 元給我」、「（問：有無打林女臉部？）有擦到」（上
    開偵查卷第宗第42頁）。且其復於本院95年聲羈字第317 號
    案件訊問時亦供稱「（警詢、偵查中所說，是否實在？）都
    實在」（本院前揭案件卷宗第4 頁）、於本院準備程序則稱
    「‧‧‧我在地檢署所言是實在的，我在地檢署時已經醒了
    」（本院卷第10頁），是參上內容，被告顯已承認其確在95
    年5 月4 日13時30分許，在上開處所，執持雨傘握把，以戳
    擊方式攻擊騎乘機車而來之被害人乙○○臉部，並進而口出
    交出金錢否則將要再行毆打等言語威脅乙○○，並導致乙○
    ○因此即交出400 元等情無訛。
  (二)被害人乙○○於警詢時證稱「我於95年5 日13時30分許騎乘
    機車行經三重市○○○路31號前，遭一名男子徒步行走，突
    然持雨傘握把往我臉部攻擊，當時我立即停車，發現我臉部
    已經受傷，該名男子口出叫我將錢拿出來，並口出惡言如我
    不將錢拿出來，就要動手打我，我當時心生畏懼怕他動手打
    我，所以將背包內新臺幣400 元拿給他，該男子得手後就立
    即逃走。經民眾郭坤華發現我遭一名男子打傷強盜財物得逞
    逃逸，民眾郭坤華立即隨後追該該名男子進入三重市○○○
    路18巷內，同時我看見警察趕到現場，共同與民眾郭坤華在
    三重市○○○路18巷40號前將該男子逮捕」等語，並當場指
    認被告即為對其強盜財物之人（前述偵查卷宗第18、19頁）
    ，嗣其於本院審理時結證並結稱「我在五月四日下午一點半
    時，我騎車經過文化北路三十一號前，就有一個男的拿個一
    個雨傘握把朝我頭上攻擊，我停車後發現我頭部受傷，那個
    男又口出惡言，要我把身上的錢給他，我就把我身上的四百
    元拿出來給他」、「（問：當時你是停車還是在行進狀況之
    後被攻擊？）行進中」、「我車子行進很慢，他就拿雨傘握
    把就衝過來打我」、「他的手上有壹個好像雨傘握把的武器
    ，我車還在走，就往我臉上敲下」、「‧‧‧雨傘握把是直
    接打到我的臉部，不是打到安全帽上」、「（問：你當時被
    打了幾下，受傷情形為何？）一下，我眼睛及鼻子間部分流
    血，眼鏡也被打下來」、「（問：你的錢是他搶你皮包還是
    你自己拿？）自己拿」、「他口出惡言威脅我，叫我把錢拿
    出來，不然他會再打我」、「（被告）叫我把我錢拿出來，
    否則還要再打我」、「（問：你當時是否有辦法拒絕他？）
    沒有辦法，因為他的武器還在手上」、「（問：你當時有無
    辦法反抗？）沒有辦法，我停車後，他是抓我手叫我下來，
    並且叫我自己拿錢出來，我沒有辦法再騎車了」、「我已經
    停車，而且我的臉也已經受傷，沒有辦法騎車了」各語，復
    再指明被告即為行兇之人以及扣案之雨傘握把（雨傘頭）係
    屬被告持以攻擊伊臉部之工具無誤（本院卷第111 至11 3
    頁）。核其所述被告實施強盜行為之過程，除就被告持扣案
    雨傘握把攻擊伊臉部成傷之方式為「敲」或「戳」稍有不同
    外，其餘情節幾無差異，可見乙○○前揭指述內容即非空穴
    來風。
  (三)再者，證人郭坤華於偵查中亦具結證實「（問：案發當時你
    人在何處？）在三重市○○○路我的店前面，我有看到被告
    用拳頭打那名女子，打完後叫她把錢拿出來，被害人從皮包
    拿錢出來，我衝過去‧‧‧我及旁邊的人就圍上來捉他」、
    「（問：有無看到被告用拳頭打？）沒有‧‧‧我只有看到
    他從錢包拿錢給被告那一幕，我就衝出來」、「有看到被告
    拿雨傘的骨幹」、「（問：是否看到被告拿雨傘打被害人？
    ）那一幕我沒看到，但我看到被害人臉有受傷」等情（偵查
    卷宗第49頁），是就證人郭坤華所見，被告的確有攻擊被害
    人成傷、併以言語要脅等方式喝令被害人乙○○交付金錢並
    且得手之行為。
  (四)此外，復有被告犯罪時所持用之雨傘握把1 支、扣押筆錄（
    含扣押物品目錄表）、被害人受傷及扣案物品照片、被害人
    就醫之診斷證明書，以及被害人乙○○之贓物認領保管單等
    在卷足稽（偵查卷第23至29頁、34至36頁）。乃被告既先以
    扣案雨傘握把戳擊被害人乙○○臉部在先，復在乙○○因傷
    無法繼續騎乘機車後再以言語威嚇稱：如不交出錢財則將再
    予毆打等語於後，導致乙○○無力反抗因而交付身上之現金
    400 元，顯然被告當時已對被害人乙○○施以強暴之手法，
    至使被害人乙○○不能抗拒，其顯有不法所有之強盜意圖，
    並持上開兇器以遂行其強取財物之舉止甚明。
  (五)至於辯護意旨雖稱本件被告並無搜索或強取被害人財物，而
    係被害人自行交付，故被告所為應僅屬恐嚇取財罪而已，並
    非強盜；縱被告所為係屬強盜，亦因扣案雨傘握把並非兇器
    ，故本件亦與加重強盜之要件不符云云。然查：
  1.按「強盜罪之強暴、脅迫，以所施用威嚇之程度，客觀上足
    以壓抑被害人之意思，至使不能抗拒為已足。至施用之威嚇
    手段，客觀上是否足以壓抑被害人之意思自由，應依一般人
    在同一情況下，其意思自由是否因此受壓制為斷，不以被害
    人之主觀意思為準」（最高法院87年度台上字第3705號判決
    意旨參照），又「如果施用強暴、脅迫，使人不能抗拒而為
    奪取，即應成立強盜之罪。至所謂強暴、脅迫之手段，祇須
    抑壓被害人之抗拒，足以喪失其意思自由為已足，縱令被害
    人實際並無抗拒行為，仍於強盜罪之成立不生影響」（最高
    法院92年度台上字第4240號判決意旨參照）。又以脅迫方式
    使人交付財物強盜罪，與刑法恐嚇取財罪之區別，係以對於
    被害人施用強暴、脅迫等非法方法，所加威嚇程度為標準，
    倘其程度在客觀上足以壓抑被害人之意思自由，達使不能抗
    拒之程度，而取他人之物或使其為財物之交付者，屬強盜罪
    ，否則，被害人之交付財物與否，儘有自由斟酌之餘地，在
    一般社會通念上，猶未達不能抗拒之程度，即應成立恐嚇罪
    （最高法院30年上字第668 號判例、82年台上字第3669號判
    決）。另按刑法上所稱之「兇器」，係指具有危險性，可資
    行兇，使人之生命、身體安全發生危險之器具而言。
  2.查被告於案發之際為年25歲之成年男子，且當時執持雨傘握
    把在手，案發後又係經由證人郭坤華及在場路人多人圍捕始
    能制服（此依證人郭坤華於偵查中結證情節而來，偵查卷第
    49頁參照），可見被告身強力壯。然而被害人乙○○當時為
    獨行女子，於本件發生之時年不過22歲，復戴眼鏡，甫於騎
    乘機車之際，突然間遭遇被告手持前揭雨傘握把戳擊臉部（
    乃人身重要部分），致臉部鼻樑區、上頷部受有傷勢，眼睛
    、鼻部附近復當場流血，甚至眼鏡亦因之掉落，加以被告更
    在乙○○停車後，於手猶持雨傘握把之情形下，再口出要求
    乙○○交付金錢，否則將更對其不利等威嚇話語，致其無法
    拒絕、反抗，且更當場嚇呆不知呼救（以上據乙○○證述在
    卷，本院卷第111 至113 頁，且有前述照片、診斷證明書在
    卷可按）。按被告既能手持上述雨傘握把戳擊乙○○1次得
    手，揆諸常人想法，即非無可能於乙○○反抗或不聽從其意
    之際再度持之實施第2次乃至更多次之攻擊行徑，是在其仍
    舊執持雨傘握把之際，驟然之間，通常人多不敢甘冒生命、
    身體、安全之危險而嘗試抵抗或拒絕被告之要求，遑論乙○
    ○為一年輕女子，且甫遭被告傷害人身要害之臉部，自更乏
    抗拒之力，足徵乙○○當時之身體、精神均因被告前揭強暴
    行為，致已達於不能抗拒之程度，始不得不交出身上之40 0
    元現金予被告甚明。是以辯護人主張：被害人乙○○僅係因
    其主觀上畏懼之心態而交付財物，並無因此陷於不能抗拒之
    情事，故本件僅屬於恐嚇取財罪云云，尚有誤會。
  3.再扣案雨傘握把1 支，經本院勘驗結果，其塑膠柄部分約24
    公分，鐵柄部分約3 公分，至其後方為折斷之鐵柄缺口（本
    院卷第113 頁），而其缺口處係鐵製品並呈不平整之狀態，
    乃被告持之戳擊乙○○後，更造成乙○○受有前開傷勢有如
    前述，足徵被告所持之前述雨傘握把，非止於客觀上對於人
    生命、身體安全具有危險性而已，其既已造成上開實害發生
    ，當屬兇器無疑。乃被告基於強盜犯意，持堪為兇器使用之
    扣案雨傘握把，以客觀上足至一般人不能抗拒之強暴手段，
    至使乙○○至不能抗拒並因而交付財物400 元，所為即屬攜
    帶兇器強盜之範疇甚明。是辯護意旨指稱被告所為應僅屬於
    普通強盜之程度云云，容有誤解，無法採信。
  4.另按刑法強盜罪之構成要件中，將「強暴」、「脅迫」、「
    藥劑」、「催眠」、「他法」等行為並列，而刑法強盜罪所
    稱「強暴」係指一切有形力即物理力之行使，至使被害人不
    能抗拒而言，另刑法強盜罪所稱「脅迫」，則指以侵害生命
    、身體、自由之不法為目的之意思，通知對方足使其生恐怖
    之心至使被害人不能抗拒之一切行為而言，可見「強暴」或
    「脅迫」本為不同之行為態樣，因此一行為成立「強暴」行
    為態樣時，原則上不成立「脅迫」行為態樣，縱然行為人為
    強盜犯行時，其所為包含「強暴」及「脅迫」等二種以上之
    行為態樣，但因「強暴」行為態樣之危害程度，較「脅迫」
    行為態樣之危害程度為深，由於行為人僅有一個犯罪目的，
    是「脅迫」行為態樣自應由「強暴」行為態樣所吸收。查本
    件被告縱先持雨傘握把戳擊被害人乙○○之臉部，嗣再執持
    前揭雨傘握把並口出上開威脅要求交出金錢言語於后（起訴
    書認此部分係屬「脅迫」），然其舉止應均屬被告對被害人
    乙○○施以有形之暴力，依法皆為「強暴」之行為範疇，併
    此說明。
  (六)又被告雖辯稱其因在案發前飲酒，故對本案完全並無所悉，
    以及辯護人為被告辯護稱本件被告行為當時應屬精神耗弱云
    云。然查：
  1.經本院勘驗被告警詢錄音內容，被告於警詢時已對於本件案
    發經過為「臨時起意」、「沒有設定目標」、「拿一個雨傘
    的握把」、「跟人家搶」、「就拿一個雨傘頭，在路上」、
    「跟一個女孩子，路人就對啦，一個女孩子，就給她搶」、
    「對，騎摩托車，對。我就攔截，在前面給她攔下來，給她
    搶，這樣子。就後就給警察‧‧‧」、「就雨傘頭那裡」、
    「就把對方戳一下」、「（問：戳她的哪裡？）她的臉」、
    「我就叫她錢拿出來，不然我要給她打」、「再來她就拿四
    百元給我，我拿著我就跑」、「差不多一點三十分吧」等情
    節描述清楚（本院卷第32至43頁），復在偵查中亦敘明其如
    何持扣案雨傘握把擊打乙○○臉部並威脅稱倘不交出金錢即
    將再予毆打，而乙○○即因此而交出400 元等節明白，且更
    於本院聲請羈押事件訊問時更表明警詢、偵查中所述實在有
    如前述，可見被告縱於案發前曾經飲酒，然其事後既仍得迭
    於警詢、檢察官偵查甚至本院訊問時就本件經過細節詳為陳
    述，堪認其始終均清楚並瞭解案發之際自身之所作所為，是
    其所謂酒後已對本案全無所悉之辯解，尚無可取。
  2.其次，所謂「精神耗弱」，係指行為人辨識是非善惡之能力
    及依其辨識而為行為之能力，雖非完全喪失，但顯然減退，
    而較常人之平均程度為低者而言。經查：被告自警方查獲時
    起，至因受傷送至醫院之時（依被告於本院訊問時所述：警
    察到的時候我已經倒在地上、是警察送我到醫院，本院95年
    度聲羈字第317 號卷第4 頁），甚至在抵達警局之後，固曾
    經警方人員聞到其身上有酒味，然彼在與警員之對談過程中
    ，意識可以正確回答，不見語無倫次之情形，嗣後至警局製
    作筆錄之際，被告固有受傷、疲勞之情事，然仍可回答問題
    ，精神狀態尚正常等情，業據證人張三原、黃慶坤到庭證稱
    清楚（本院卷第84至88頁），而告訴人乙○○亦到場證實「
    （問：你當時看到那個人時精神狀況如何？）我覺得他的意
    識很清楚」（本院卷第11 2頁），另參酌第一次警詢筆錄被
    告固以「我因為有飲酒精神狀態不是很好，等我休息精神恢
    復再製作筆錄」等情拒絕接受訊問（偵查卷第9 頁），然證
    人即製作前述筆錄之警員張三原、黃慶坤分別結證指稱「我
    當時看被告的精神狀況可以回答」、「‧‧‧我們與他交談
    時，還蠻正常的」等語在卷（本院卷第85、88頁），可見被
    告當時之辨識能力應與常人無異，其精神狀態並未顯然減退
    ，自無精神耗弱之情形。再者，被告既於警詢、偵查中，對
    於其強盜、逃逸及遭民眾、警察圍捕之經過均能詳細陳述，
    衡情如被告有因飲用酒類導致精神恍惚，何以能清楚描述前
    揭細節，足徵被告為強盜犯行時精神狀況尚屬正常，並無何
    精神障礙之狀態。綜上各情以觀，被告於行為時之精神狀況
    核屬正常，並無精神耗弱之情形，是辯護人徒以被告於案發
    前曾經飲酒，即執此爭辯，要無可取。
  3.又本件經本院囑請財團法人亞東紀念醫院對於被告行為時之
    心神狀態進行鑑定，依該醫院95年10月5 日出具之精神鑑定
    報告書所載，「推估其（按即被告）總智商應約在90左右，
    未達智能障礙之程度」乙節，核與被告於警詢、檢察官偵查
    及本院訊問、準備程序及審理等期日所為尚得正常陳述之情
    事符合，是此部分鑑定意見尚可採取；然如前述被告於案發
    前後之精神狀態既與常人無異，且彼就所為情節復瞭然於胸
    而無精神耗弱之情形，則前述鑑定報告徒以被告自稱平日即
    曾飲酒，案發前並飲用過量之「米酒頭」，致對於飲酒後所
    生之事件一概不復記憶等言語，而據之推測被告罹有所謂之
    「酒精依賴」，致有「複雜酩酊」即酒後失憶之意見，顯係
    受被告所為錯誤之欺罔誘導說詞而來（何況被告於本院審理
    時，係自稱彼於案發前所飲用之酒類為「高粱」，與其於上
    開醫院鑑定時所述之「米酒頭」不同），是其此部分鑑定意
    見即為本院所不採，在此說明。
  (七)綜上，本件被告上開攜帶兇器強盜犯行事證已臻明確，犯行
    堪以認定。
二、按刑法第321條第1項第3款所規定之「兇器」，係以行為人
    攜帶兇器為其加重條件，此所謂兇器，其種類並無限制，凡
    客觀上足對人之生命、身體、安全構成威脅，具有危險性之
    兇器均屬之（最高法院79年度臺上字第5253號判決要旨參照
    ）。本案扣得之雨傘握把經本院勘驗後，既發現鐵柄後方為
    折斷之缺口並呈不平整之狀態，且被告持之戳擊乙○○後復
    因此致乙○○受傷有如前述，是該等物品自屬具有危險性之
    兇器。故核被告所為，係犯刑法第330 條之攜帶兇器強盜罪
    。至於被告對於乙○○施以前揭持雨傘握把戳擊臉部致乙○
    ○受傷乙節，因係被告施暴之當然結果而為強暴行為所吸收
    ，不另論罪。爰審酌被告年輕力壯，竟不圖正業，以強盜劫
    財當街獨行女子財物滿足私慾，且以兇器傷害被害人，積極
    對被害人造成危險，使被害人身、心受創，嚴重威脅社會治
    安，兼以所獲財物價值雖不高，但犯後猶飾詞狡辯，毫無悔
    意，並其素行、智識程度（國中畢業，偵查卷第8 頁）、犯
    罪動機、目的、手段等及其他一切情狀，量處有期徒刑7 年
    2 月。
三、至於被告作案用之前述雨傘握把一支，乃為完整雨傘之斷裂
    殘餘，本無經濟價值，當屬他人丟棄不要之物品，茲既經被
    告由路旁拾獲（此依被告警詢陳述，偵查卷第12頁），自為
    被告據為己有，方資為實施本件犯行之工具，應依刑法第38
    條第1 項第2 款諭知沒收（有關刑法第38條沒收規定，雖然
    於94年1 月7 日修正，並自95年7 月1 日起生效，但觀諸刑
    法第38條沒收規定之修正內容可知，僅修正法律用語，實質
    內容並未修正，自無依修正後刑法第2 條規定，就刑法第38
    條為比較之餘地，故本件應依現行有效之刑法第38條規定宣
    告沒收，最高法院95年度台上字第6159號判決意旨參照）。
據上論斷，應依刑事訴訟法第299 條第1 項前段，刑法第330 條
第1 項、第38條第1 項第2 款，判決如主文。
本案經檢察官朱學瑛到庭執行職務。
中　　華　　民　　國　　96　　年　　2 　　月　　15　　日
　　　　　　　　　刑事第三庭審判長法　官  陳忠行
　　　　　　　　　　　　　  　　  法　官  廖怡貞
  　　　　　　　　　　　　　　　  法　官  蕭胤瑮
上列正本證明與原本無異。
如不服本判決，應於判決送達後十日內向本院提出上訴狀（應附
繕本），上訴於臺灣高等法院。
                                  書記官  黃炎煌
中　　華　　民　　國　　96　　年　　2 　　月　　15　　日
附錄：本案論罪科刑法條全文
刑法第330條第1項
犯強盜罪而有第321條第1項各款情形之一者，處7年以上有期徒
刑。
